臺灣高雄地方法院民事裁定　　　　　　　110年度訴字第689號
原　　　告　林天財　


訴訟代理人　黃韡誠律師
　　　　　　黃柔雯律師
被　　　告　劉清雲　

當事人間請求返還款項事件，本院裁定如下：
  主  文
本件移送臺灣彰化地方法院。
  理  由
一、按因契約涉訟者，如經當事人定有債務履行地，得由該履行
    地之法院管轄，民事訴訟法第12條定有明文。此所謂債務履
    行地，專指當事人以契約訂定之清償地而言，民法第314 條
    規定之法定清償地，則不與焉。又是項約定，無論以文書或
    言詞，抑以明示或默示為之，是否與債權契約同時訂定，固
    均無不可，即其履行地定有數處或雙務契約當事人所負擔之
    債務雙方定有互異之債務履行地者，各該履行地之法院亦皆
    有管轄權，惟必以當事人間有約定債務履行地之意思表示合
    致，始有該條規定之適用。又請求人起訴請求履行契約，並
    主張契約約定債務履行地有管轄權，法院固應依請求人主張
    之事實，按諸法律關於管轄之規定為管轄權有無之認定，而
    與請求人實體請求是否成立無涉；然受訴法院有無管轄權，
    法院應依職權調查，倘調查結果，不能證明請求人所主張兩
    造契約定有債務履行地一節屬實，法院即無從以請求人主張
    之債務履行地，決定法院管轄權之有無，最高法院100 年台
    抗字第916 號裁定要旨同此見解。
二、原告主張兩造於民國106 年2 月間成立委任契約，約定被告
    代為管理原告之款項新臺幣（下同）61萬元，由被告從中按
    月為原告清償信用卡等費用，並簽立明細計算書為證，惟被
    告未依約協助原告繳納信用卡等費用，爰依兩造之委任關係
    請求被告返還61萬元等語。惟查，依原告提出明細計算書，
    其上洵無關於債務履行地之約定，則兩造間有無就債務履行
    地約定為本院轄區範圍，無從以上開明細計算書以認，且經
    本院迭次命其補正證據，原告除該明細細算書外，未能提出
    其他證據以實其說（見審訴卷第51-53 頁，本院卷第13、32
    頁）。至原告以上開明細計算書載有「2.大眾銀行信貸20萬
    」等字，主張被告應代原告給付原告積欠大眾銀行（即元大
    銀行）前金分行之信用貸款，而大眾銀行前金分行在本院管
    轄區內，自屬本件債務履行地云云，然原告與元大銀行間之
    內部契約為何、債務履行地為何處，與兩造間之委任契約有
    無約定債務履行地要屬二事，自無從單以上開銀行營業處所
    在地以認兩造曾意思表示合致約定以高雄市為兩造委任契約
    之債務履行地，是本件自無得適用特別審判籍規定而由本院
    管轄。又本件被告之住所地位在彰化縣，有被告個人戶籍資
    料查詢結果附卷可稽（見審查卷第21頁），揆諸前揭規定及
    說明，本件自應由被告住所地之臺灣彰化地方法院管轄。原
    告向無管轄權之本院起訴，顯有違誤，爰依職權將本件移送
    該管之臺灣彰化地方法院。
三、依民事訴訟法第28條第1 項，裁定如主文。
中    華    民    國   110    年    10    月    19    日
                  民事第四庭  法  官  鄭伊倫
正本係照原本作成。
如對本裁定抗告須於裁定送達後10日內向本院提出抗告狀，並繳
納裁判費新台幣1,000元。
中    華    民    國   110    年    10    月    19    日
                              書記官  林雅婷